臺灣桃園地方法院民事判決　　　　　　 96年度重訴字第220號
原　　　告　乙○○
訴訟代理人　甲○○
　　　　　　己○○
被　　　告　戊○○
訴訟代理人　丁○○
　　　　　　丙○○
上列當事人間請求損害賠償事件，於民國96年12月18日辯論終結
，本院判決如下：
    主  文
被告應給付原告新台幣貳佰肆拾伍萬柒仟陸佰柒拾壹元，及自民
國九十六年五月十日起，至清償日止，按年息百分之五計算之利
息。
原告其餘之訴駁回。
訴訟費用由被告負擔百分之十八，餘由原告負擔。
本判決第一項於原告以新台幣捌拾貳萬元供擔保後，得假執行。
原告其餘假執行之聲請駁回。
    事實及理由
一、按訴狀送達後，原告不得將原訴變更或追加他訴，但擴張或
    減縮應受判決事項之聲明者，不在此限，民事訴訟法第 255
    條第1項第3款定有明文。查本件原告起訴時原聲明1.請求被
    告應給付原告新台幣（下同）9,055,797 元及法定遲延利息
    ；嗣於本件訴訟進行中擴張如其聲明1.所示，核其所為訴之
    聲明變更僅係單純擴張應受判決事項之聲明，與前開規定相
    符，應予准許。
二、本件原告起訴主張：
  (一)被告於民國95年9 月4 日上午11時10分許，駕駛伊所有車牌
    號碼0777-EU 號休旅車，在桃園縣復興鄉羅浮村1 鄰合流11
    日前，本應行駛車道並應注意對向車道來車，依當時之情形
    並無不能注意之情形，竟疏未注意，駛入來車道，致撞擊原
    告騎乘之車牌號碼K2T-025 號重型機車，使原告受有嘴部及
    下巴挫傷、左手手腕挫傷、左手遠端橈骨粉碎性骨折、左手
    尺骨骨折之傷害，被告有過失甚明，且被告上開過失傷害犯
    行，業經檢察官起訴，經鈞院審理在案。
  (二)被告因本件車禍事故，不法侵害原告身體、財產之權利，應
    賠償原告下列損害：
  1.醫療費：
    醫療費用共花費75,413元，轉院交通費用2,700 元，合計共
    78,113元。惟於本件起訴後，又支出醫療費用1,745元。
  2.增加生活費用：共148,984 元
    受傷期間支出看護費用66,000（1,200 元／日55日）元；
    接送費用：66,000元（1,200 元／日55日）；營養費用：
    7,584 元；傷口材料費用：9,400 元。共支出148,984元。
  3.減少勞動能力：720萬元
    受傷後雖持續治療復健至今留有難治之傷害，嚴重減損一肢
    以上之機能，預估每月減少收入2 萬元，其勞動年數預計30
    年，計減少720 萬元（24萬／年30年）
  4.未來除痕費用：60萬元
    因本件車禍治療時左手骨外固定器摘除後留下6 個難看疤痕
    ，預估除疤費用需60萬元。
  5.慰撫金：500萬元
    其從小學習鋼琴、小提，國小讀音樂班、國中讀數理資優班
    、高中讀北一女、現就讀台灣大學化學工程學系，此次事故
    嚴重損害其左手功能、且留有六處難看之疤痕，身心遭受極
    大傷害，爰請求500萬元之精神慰撫金。
  6.機車及財物毀損：28,700元
    因本件車禍受有機車、安全帽等財產損害，爰請求賠償機車
    折舊1 萬元、安全帽3,000 元、手機6,000 元、眼鏡8,000
    元牛仔褲1,200 元、鑰匙500 元，共計28,700元。
  (三)綜上，本件車禍確因被告駕駛車輛不當所致，應賠償原告前
    項總計14,057,542元元。為此，爰依民法第184 條第1 項、
    、第195 條第1 項規定，提起本件訴訟，並聲明：1.被告應
    給付原告14,057,542元，及自起訴狀繕本送達之翌日起至清
    償日止，按週年利率5%計算之利息。2.願供擔保，請准為假
    執行之宣告。
三、被告則以：
  (一)被告固就侵權行為不爭執，惟就本件原告提出財產上及非財
    產上之損害賠償，爭執部分分述如下：
  1.醫療費：
    原告請求78,113元，應扣除全民健保給付部分，其餘17,363
    元並不爭執。
  2.增加生活支出：
    看護部分願給付40,000元；高鈣食品7,584 元不爭執；交通
    費用30,000元部分不爭執。
  3.喪失或減少勞動能力之損害：
    原告應證明其所受傷勢會遺存永久性之傷害，否則被告認原
    告之請求為無理由。
  4.精神慰撫金：
    依原告傷害情形、兩造身分、學歷，被告認賠償300,000 元
    為宜。
  5.機車及財物毀損部分：
    被告已修復原告之機車，原告即不得再請求；其餘物品依折
    舊計安安全帽1,000 元、手機1,000 元、眼鏡2,000 元、牛
    仔褲500元，至於鑰匙並無損壞。
  6.除疤費用部分：
    被告無法證明損害之數額，其請求為無理由。
  (二)綜上所述，本件被告願賠償40萬元，為此聲明：原告之訴駁
    回。
四、原告主張被告於本件車禍有過失之情，為被告所不爭執，故
    原告此部分之主張堪信為真實。本件被告因過失致原告受傷
    ，自應對原告之損害負賠償責任。
五、茲就原告請求之各項損害分別審酌如下：
  （一）醫療費用及轉院交通費：
        原告受傷期間，至台大醫院就診，共計自費支出17,987
        元（被告不爭執之17,363元及追加之1,745 元之624 元
        ）之醫療費，另轉院交通費用2,700 元亦屬必要支出，
        原告此部分之請求為有理由。至於健保給付部分，按全
        民健康保險法第一條後段固規定，就該法未規定之事項
        應適用保險法相關規定。惟全民健康保險性質上係屬健
        康、傷害保險，除有全民健康保險法第八十二條規定之
        情形外，依保險法第一百三十條、第一百三十五條準用
        同法第一百零三條之規定，全民健康保險之保險人不得
        代位行使被保險人因保險事故所生對於第三人之請求權
        ，要無保險法第五十三條規定適用之餘地。是全民健康
        保險之被保險人，非因汽車交通事故受傷害，受領全民
        健康保險提供之醫療給付，其因侵權行為所生之損害賠
        償請求權並不因而喪失（參照最高法院89年度台上字第
        805 號判決）。是被告抗辯健保給付部分不可請求之情
        ，應可採信。故本件原告能請求之醫療費用及轉院交通
        費20,687元（17,987＋2,700）。
  （二）減少勞動能力：
        按事人已證明受有損害而不能證明其數額或證明顯有重
        大困難者，法院應審酌一切情況，依所得心證定其數額
        。民事訴訟法第222 條第2 項定有明文。又民法第193
        條第1 項規定被害人喪失或減少勞動能力時，加害人應
        負損害賠償責任，乃以喪失或減少勞動能力本身為損害
        ，不限於實際所得是否減損。再按身體或健康受侵害，
        而減少勞動能力者，其減少及殘存勞動能力之價值，應
        以其能力在通常情形下可能取得之收入為標準（最高法
        院61年台上字第1987號判例可資參照）。本院就減少勞
        動能力部分函詢國立台灣大學醫學院附設醫院復稱：「
        手臂骨癒合後，其功能會隨時間而改善，穩定期約為1
        年至1 年半，最後多少會影響功能，但影響程度隨工作
        型態及主觀意識而定，不易有客觀數據。」等情，有該
        院96年11月22日校附醫秘字第0960004403號函1 紙在卷
        可稽，可知原告之左手臂功能會慢慢改善，但終究會影
        響功能，本件原告既受有減少勞動能力之損害，惟因病
        情尚未完全回復，而無法證明損害數額，依首揭說明，
        本院審酌原告係左手受傷（非常人慣用之右手）、原告
        係就讀化工系，其日後勞動能力之表現應以知識、腦力
        為主，非供給勞力，而原告所受之傷害為骨折，以原告
        所提出之證據並無法證明左手臂神經受有損害，是左手
        臂功能應可大致回復之情，認原告之減少勞動能力損害
        數額以10萬元為適當，逾此之請求即無理由。
  （三）增加生活支出：
      1.看護費用：
        原告主張：需看護期間共55日，每日支出1,200 元，共
        支出66,000元，並提出收據1 紙為證。被告對於支出
        40,000元部分不爭執。本院就需看護期間函詢國立台灣
        大學醫學院附設醫院復稱：「半日看護3 個月為可接受
        範圍」，有前揭函附卷可稽，原告主張看護期間為55
        日，應屬有據，本院斟酌半日看護費用1,200 元尚屬合
        理，是原告此部分之請求應予許可。
      2.接送支出：
        原告主張支出接送費用55日共66,000元，並提出收據1
        紙為證。被告則以交通費用應以計程車費用為據，每日
        500 元，2 個月費用為30,000元置辯。經查：原告左手
        撓骨骨折以支架固定，活動確屬不便，本院認原告委請
        親人伯父專車接送上下學應有必要，是本院斟酌原告上
        下學期間共計34日（95年9 月4 日至95年10月28日，9
        月份上課15日、10月份上課17日、第一次出院及第二次
        入院及出院計2 日），以每日1,200 元計算，應可請求
        40,800 元，逾此部分之請求即無理由。
      3.營養費用及傷口材料費用：
        原告主張其支出營養費用7,584 元、傷口材料費用9,40
        0 元之情，被告僅同意給付營養費用7,584 元，就傷口
        材料支出則否認。本院斟酌原告提出之收據6 紙，認其
        支出項目尚屬合理，應予許可。
  （四）未來除疤痕費用：
        原告主張其未來除疤痕費用費用約為60萬元，然為被告
        所否認。本院就此部分函詢國立台灣大學醫學院附設醫
        院復稱：「手臂之疤痕會隨時間而淡化，完全穩定約需
        1 年以上，屆時若有去疤痕之必要，請至整型外科進行
        評估」等語，有前揭函在卷可稽，本院審酌原告提出其
        因本件車禍遺有疤痕之相片，對年輕女子而言，該疤痕
        大而深，顯已影響美觀，有除去之必要；及原告已年逾
        22歲，皮膚生長已非幼兒，隨時間淡化而改善有限，扣
        除期間利息，應以30萬元之請求為適當。
  （五）財物損失：
      1.機車折舊部分：
        原告主張其機車雖已修後復，但因本件車禍撞毀後該機
        車價值顯有減少，茲請求1 萬元之賠償。然為被告所否
        認。然查：機車之損害兩造已和解，有原告提出之和解
        書影本1 紙為證，既已和解，原告即不得再就此部分為
        請求。
      2.鑰匙毀損部分：
        原告主張其鑰匙因本件車禍毀損，請求500 元之賠償。
        然為被告所否認。經查：本件原告並無法舉證其所有之
        鑰匙確有毀損，並證明該鑰匙價值500 元，是原告此部
        分之請求即無理由。
      3.安全帽等財物：
        被告對原告主張之安全帽、手機、眼鏡、牛仔褲等財物
        因本件車禍毀損之情並不爭執，是原告主張毀損之事實
        堪信為真實。但原告未舉證證明手機等之損害，本院依
        職認定安全帽1,000 元、手機5,000 元、眼鏡6,000元
        牛仔褲1,200元。
  （六）慰撫金部分：
        原告因本件車禍受有受有嘴部及下巴挫傷、左手手腕挫
        傷、左手遠端橈骨粉碎性骨折、左手尺骨骨折之傷害，
        有診斷證明書為證，致受有精神上之損害，本院審酌兩
        造之身分、資力、原告受害之程度、除疤痕前之不美觀
        、除疤所受之痛苦、受傷期間行動不方便、左手臂功能
        無法完復對往後生活、工作、娛樂等所生之不方便等，
        認原告於190 萬元範圍內之請求為適當，逾此部分，則
        非有據。
六、從而，原告依侵權行為損害賠償之法律關係所得請求被告應
    給付原告新台幣貳佰肆拾伍萬柒仟陸佰柒拾壹元，及起訴狀
    繕本送達之翌日（即九十六年五月十日）起，至清償日止，
    按年息百分之五計算之利息。為有理由，應予准許，逾此部
    分之請求為無理由，應予駁回。
七、原告陳明願供擔保，聲請宣告假執行，經核其勝訴部分，並
    無不合，爰酌定相當之擔保金額宣告之；至其敗訴部分，其
    假執行之聲請亦失所附麗，併予駁回。
八、據上論結，原告之訴為一部為有理由，一部為無理由，應依
    民事訴訟法第七十九條但書、第三百九十條第二項，判決如
    主文。
中　　華　　民　　國　　96　　年　　12　　月　　31　　日
                  民事第一庭    法　官　吳爭奇
以上正本係照原本作成。
如對本判決上訴，須於判決送達後20日內向本院提出上訴狀。
中　　華　　民　　國　　97　　年　 　1　　月　　 2　　日
                                書記官　梁麗雲
